臺灣高等法院民事判決　　　　　　　　94年度上更(二)字第55號
上　訴　人　甲○○
訴訟代理人　柏有為律師
　　　　　　藍弘仁律師
複　代理人　陳玫杏律師
上　訴　人　桃園縣中壢市公所
法定代理人　丙○○
訴訟代理人　邱永祥律師
上列當事人間損害賠償事件，兩造對於中華民國89年11月6日臺
灣桃園地方法院88年度訴字第621號第一審判決提起上訴，經最
高法院第二次發回更審，本院於96年5月22日言詞辯論終結，判
決如下：
    主      文
原判決關於(一)駁回甲○○後開第二項之訴部分。(二)命桃園縣中壢
市公所給付遲延利息超過新台幣柒拾貳萬肆仟柒佰捌拾捌元自民
國八十八年五月十一日起至桃園縣中壢市公所將原判決主文第一
項土地整平壓實返還甲○○之日止，按週年利率百分之五計算之
利息。(三)訴訟費用之裁判除確定部分外，均廢棄。
桃園縣中壢市公所應再給付甲○○新台幣壹拾柒萬貳仟零捌拾捌
元，及自民國八十八年五月十一日起至民國九十二年十二月三十
一日止，按年再給付新台幣肆萬仟玖佰玖拾元，自民國九十三
年一月一日起至民國九十五年十二月三十一日止，按年再給付新
台幣柒萬捌仟伍佰肆拾捌元，自民國九十六年一月一日起至將原
判決主文第一項土地整平壓實返還甲○○之日止，按年再給付新
台幣貳拾伍萬柒仟零玖拾伍元。
上開(二)廢棄部分，甲○○在第一審之訴駁回。
兩造其餘之上訴均駁回。
第一、二審及發回前第三審訴訟費用除確定部分外，由桃園縣中
壢市公所負擔三分之一，餘由甲○○負擔。
    事實及理由
一、本件桃園縣中壢市公所（以下簡稱中壢市公所）之法定代理
    人原為丙○○，嗣因停職後復於96年3月20日復職，經其於
    96年3月27日聲明承受訴訟，應予准許。
二、甲○○主張：甲○○於民國76年10月13日與中壢市公所訂立
    垃圾場用地使用協議書（下稱協議書），約定由甲○○將所
    有坐落桃園縣中壢市○○段水尾小段228之28、228之29、24
    6之12、246之15、246之50、247之1、247之2地號土地（以
    下簡稱系爭土地），提供上訴人傾倒垃圾，期間自76年11月
    1日起至80年10月31日止共計4年。期限屆滿後，中壢市公所
    應將土地整平壓實返還予甲○○，如需繼續使用，中壢市公
    所每年應給付甲○○補償費新台幣（下同）530,000元。嗣
    該契約延續至82年10月31日經兩造合意終止後，中壢市公所
    竟拒不依協議書將土地整平壓實後返還，仍繼續使用，並獲
    有相當於租金之利益，使甲○○受有損害。爰依協議書第2
    條約定、民法第455條、第231條及第179條規定，請求中壢
    市公所應將系爭土地整平壓實返還甲○○，並自82年11月1
    日起至將系爭土地整平壓實返還之日止，按年給付甲○○53
    0,000元及自82年11月1日起加付法定遲延利息。原審判決命
    中壢市公所將系爭土地整平壓實返還甲○○，及自82年11月
    1日起至中壢市公所將系爭土地整平壓實返還甲○○時止，
    每年100,000元及自82年11月1日起至清償日止，按週年利率
    息百分之五計算之利息，駁回甲○○其餘請求，兩造就其敗
    訴部分，分別提起上訴後，本院前上訴審判決駁回甲○○之
    上訴。原審判決判命中壢市公所給付部分暨命中壢市公所負
    擔訴訟費用之裁判均廢棄。並駁回甲○○在第一審之訴。中
    壢市公所其餘上訴駁回。中壢市公所就其敗訴部分（整平壓
    實返還系爭土地部分）未聲明不服而告確定。甲○○就其敗
    訴部分聲明不服，提起上訴，經最高法院廢棄原判決關於駁
    回甲○○之訴及上訴部分，發回本院更審，本院更一審判決
    原判決關於駁回甲○○後開第二項之訴部分，暨命負擔訴訟
    費用之裁判均廢棄。上廢棄部分，中壢市公所應自82年11月
    1 日起至該中壢市公所將甲○○所有系爭土地整平壓實返還
    甲○○時止，每年再給付甲○○430,000元及自82年11月1日
    起至清償日止，按週年利率百分之五計算之利息。並駁回中
    壢市公所之上訴。中壢市公所就其敗訴部分再提起上訴，經
    第三審法院發回本院更為審理。甲○○上訴聲明：(一)原判決
    關於駁回後開第二項之訴部分廢棄。(二)上廢棄部分，中壢市
    公所應自82年11月1日起至返還系爭土地止，每年再給付430
    ,000 元及自82年11月1日起至清償日止，按週年利率百分之
    五計算之利息。對中壢市公所之上訴，聲明：上訴駁回。
三、中壢市公所則以：自82年7月間發生垃圾風波事件後，中壢
    市公所即未再使用系爭土地傾倒垃圾。而甲○○既拒不提供
    同意書，致中壢市公所未能將系爭土地整平壓實返還，即係
    不可歸責於中壢市公所，難令中壢市公所負給付遲延責任。
    況系爭土地已因堆置10公尺高之垃圾，而喪失收益可能性，
    甲○○並未受有損害，故其請求中壢市公所給付不當得利，
    於法亦屬無據等語，資為抗辯。上訴聲明：(一)原判決關於命
    中壢市公所自82年11月1日起至將系爭土地整平壓實返還甲
    ○○止，每年給付100,000元，及自82年11月1日起至清償日
    止，按週年利率百分之五計算利息部分廢棄。(二)上廢棄部分
    ，甲○○在第一審之訴駁回。就甲○○之上訴，聲明：上訴
    駁回。
四、兩造不爭之事實（見本院更(二)卷(一)第34頁、第35頁）：
　　兩造於76年10月13日訂立協議書，由甲○○提供系爭土地予
  　中壢市公所傾倒垃圾使用，期間自76年11月1日起至80年10
    月31日止，期間屆滿後，中壢市公所應將土地整平壓實返還
    ，如須繼續使用，每年應補償530,000元，嗣契約延長至82
    年10月31日止。
五、本件甲○○主張中壢市公所於82年10月31日合意終止協議書
    後，中壢市公所應將系爭土地整平壓實返還，詎中壢市公所
    拒不返還，中壢市公所自應依民法第455條、第231條及第17
    9條規定，給付遲延返還系爭土地之損害賠償或不當得利每
    年530,000元本息。惟為中壢市公所所否認，並以前揭情詞
    置辯。查：
  (一)中壢市公所是否已將系爭土地整平壓實返還甲○○？
  1.依協議書第2條約定：「甲方（按係指中壢市公所，下同）
    使用本項土地掩埋垃圾高度不得超過甲方自有垃圾場高度同
    時，甲方使用期滿應負責整平壓實後將土地交還乙方（按係
    指甲○○，下同）」，有協議書附卷可稽（見原審卷第9頁
    反面）。又依一般廢棄物衛生掩埋場設置規範第5章第3節規
    定，為防止掩埋完成區廢氣從收集系統以外之處洩漏，減少
    雨水之滲入或兼作車輛道路之路基，衛生掩埋場須為中間覆
    土，並須採用有良好壓縮性，且透水係數較小之粘土或砂質
    粘土等，利用堆土機、刮平機等機械於必要之處將土壤鋪平
    後壓實，厚以50公分以上為原則，且於最終覆土時，覆土前
    並應先實施土壤之壓密實驗，求出最適粒徑、最佳含水量等
    物理性質，作為最適土壤調配之依據，有該設置規範在卷可
    考（（見本院更(二)卷(二)第25頁）。另一般廢棄物回收清除處
    理辦法，關於衛生掩埋之作業，於第30條第2款規定：「終
    止使用時，應覆蓋厚度五十公分以上之砂質、泥質黏土、皂
    土或具相同阻水功能之地工材料組合等阻水材料，覆蓋砂石
    者，並予以壓實。壓實後，平坦面坡度為百分之一以上，斜
    面坡度為百分之三十以下，並應綠化植被」。且經本院函詢
    行政院環境保護署（以下簡稱環保署），是否應先覆蓋50公
    分以上之黏土或質黏土後方得以整平壓實？經該署函復稱：
    「93年12月29日以環署廢字第0930093987號令修正發布之『
    一般廢棄物回收清除處理辦法』第30條第2款規定，衛生掩
    埋終止使用時，應覆蓋厚度50公分以上之砂質、泥質黏土、
    皂土或具相同阻水功能之地工材料組合等阻水材料，　覆蓋
    砂石者，並予以壓實。壓實後，平坦面坡度為百分之一以上
    ，斜面坡度為百分之三十以下，並應綠化植被」，有環保署
    95年11月22日環署廢字第0950093080號函在卷可參（見本院
    更(二)卷(二)第40頁），足徵依政府頒布之法令既規範執行掩埋
    場衛生處理者有覆土義務，則中壢市公所於終止使用系爭土
    地返還予甲○○時，本應有覆土義務，始得整平壓實，故兩
    造協議書第2條約定中壢市公所應將系爭土地整平壓實，實
    意函中壢市公所應先為覆土。否則，中壢市公所未覆土而將
    系爭土地返還甲○○，就系爭土地應覆土而未覆土之行政責
    任，推託予甲○○負擔，實非符兩造訂約之本旨。況本件甲
    ○○出租系爭土地予中壢市公所，由中壢市公所自76年11月
    1 日起至80年10月31日止補償甲○○5,300,000元，自80年
    11 月1日82年10月31日止每年補償530,000元，此觀協議書
    第3條、第6條記載至明。惟依中壢市公所自陳其於系爭土地
    附近自有土地之復育，面積約為2.5公頃（系爭土地1.4399
    公頃），第一階段調整高度工程簽約金14,200,000元，第二
    期追加10,000,000餘元，將土地編坡以土方包覆，並將復育
    之土地舖蓋草皮，有其提出民事準備書續五狀附工程合約在
    卷可證（見本院更(二)卷(二)第70頁至第74頁），中壢市公所抗
    辯稱茍系爭土地亦以同樣覆土，豈合理哉云云？但如未課以
    中壢市公所覆土，而要求甲○○為覆土者，則甲○○出租系
    爭土地予中壢市公所供垃圾掩埋場使用共6年期間（76年11
    月1日至82年10月31日），甲○○共獲利不過6,360,000元（
    5,300,000+530,000X2=6,360,000)，惟於中壢市公所於終止
    使用後，甲○○卻要花費千餘萬元為覆土，亦豈非公平？參
    酌中壢市公所曾就中壢市內厝里水尾垃圾場申請復育經費及
    從事復育計劃相關規定案，係中壢市公所於86年3月6日以86
    中市清字第11020號函送水尾垃圾掩埋場復育計劃書及申請
    補助工程費75,000,000元，並經環保署於86年4月16日（86
    ）環署廢字第20584號函同意補助25,000,000元在案，亦即
    中壢市公所已擬定水尾垃圾掩埋場覆育計畫書（包括承租私
    有土地），申請環保署補助工程經費75,000,000元，有環保
    署96年1 月4日環署廢字第0950103267號函附中壢市公所86
    年3月6日函中市清字第11020號函在卷可證（見本院更(二)
    卷(二)第60頁至第66頁），是中壢市公所既編列預算就水尾垃
    圾場為覆土，即此乃執行衛生處理者本應有之復原義務，則
    中壢市公所於終止使用衛生掩埋時應就系爭土地覆土後，始
    得返還甲○○。
  2.又本件甲○○請求中壢市公所將系爭土地整平壓實返還，已
    經本院前上訴審判決甲○○勝訴，未據中壢市公所聲明不服
    而告確定，此為兩造所不爭（見本院更(二)卷(一)第34頁、第35
    頁），是中壢市公所於該判決確定前，顯未將系爭土地整平
    壓實返還甲○○，應屬不爭。即中壢市公所於本院94年11月
    16 日準備程序中亦自認系爭土地尚未整平壓實（見本院更
    (二)卷(一)第79頁），且經本院履勘現場結果，先至垃圾土地覆
    育場，空氣有異味，系爭土地隔著大排水溝，無法進入系爭
    土地。再到萬能科技大學進入，借由萬能科技大學的路，可
    以到達系爭土地，惟該土地地勢高聳，無法進入，有勘驗筆
    錄在卷及現場草圖在卷可稽（見本院更(二)卷(一)第107頁至第
    109頁）。嗣中壢市公所於95年4月26日陳稱其已將系爭土地
    整平壓實，並據提出照片三幀為證（見本院更(二)卷(一)第143
    頁），並定95年8月2日為點交（見本院更(二)卷(一)第187 頁）
    ，惟甲○○否認已整平壓實，並據提出現場照片18幀為證（
    見本院更(二)卷(一)第200至第204頁、更(二)卷(二)第18頁至第21
    頁）。查，核閱中壢市公所提出所謂之整平照片僅有一幀（
    其餘二幀為整平前、整平中之照片），該整平後之垃圾仍較
    鄰地為高，中壢市公所顯未依協議書第2條約定為整平壓實
    至為顯然，且依甲○○提出之現場照片所示，系爭土地高低
    落差仍有8至10公尺（（見本院更(二)卷(二)第18頁）、1公尺、
    1.5公尺不等（見本院更(二)卷(二)第19頁），參酌中壢市公所
    亦自陳系爭土地較246-13、246-15、246-50高，有該筆錄在
    卷足憑（見本院更(二)卷(二)第120頁反面），中壢市公所抗辯
    稱其已整平壓實云云，顯不足為採。況中壢市公所應就系爭
    土地為覆土後始得整平壓實返還甲○○，已如前述，則中壢
    市公所既未覆土而依債之本旨提出給付，自難認已生提出給
    付之效力，則甲○○拒絕受領，自不負受領遲延之責任。
　(二)中壢市公所未返還系爭土地，是否不可歸責於中壢市公所？
　1.中壢市公另抗辯稱：其於82年7月間以後不再使用系爭之土
　  地，甲○○要求中壢市公所支付補償費，甚至要求價購系爭
    土地均未達成協議，當時並發生垃圾場風波事件，民眾抗爭
    圍堵阻止中壢市公所之清潔車進入系爭土地傾倒垃圾，中壢
    市公所恐整平壓實一事，被歪曲為傾倒垃圾，且甲○○當時
    並沒有出具同意書，同意伊進入整平壓實，因上級要甲○○
    出具同意書才有經費，故未進行整平之工作，不能將系爭土
    地整平壓實之原因，係不可歸責於中壢市公所云云，固舉證
    人即中壢市公所員工劉忠仁，並據提出報紙影本、臺灣省政
    府環境保護處函二份、審查桃園縣中壢市內厝里、水尾里垃
    圾場封閉改善工程計劃書會議紀錄等為證，惟為甲○○所否
    認。
  2.按主張法律關係具有障礙事由之當事人，須就該障礙事由，
    負舉證之責任。而此障礙事由之存在，雖非不能以業經證明
    之間接事實加以推認，但須兩者間具有因果關係存在者，始
    克當之。苟負舉證責任之一方所證明之間接事實，不足以推
    認障礙事由之存在，縱不負舉證責任之一方就其主張之事實
    不能證明或陳述不明、或其舉證尚有疵累，仍難認負舉證責
    任之一方已盡其舉證之責，即不得為其有利之認定。
  3.中壢市公所對於其於系爭土地使用契約合意終止後，未及時
    依約將土地整平壓實返還甲○○一節業已自認，已如上述，
    則就中壢市公所抗辯此項返還系爭土地義務之履行遲延，係
    因不可歸責於其本人之事實，自應由中壢市公所負證明之責
    任。而「傾倒垃圾」與「整平壓實垃圾」，係可明顯區別之
    行為，前者以垃圾車為之，後者以壓路機為之，乃公眾週知
    之事實。是中壢市公所抗辯系爭土地傾倒垃圾經民眾抗爭，
    阻止垃圾車之進入，不論是否屬實，自均與壓路機進入整平
    壓實垃圾間，無必然之因果關係，又當地民眾僅係阻止中壢
    市公所進入系爭土地再傾倒垃圾，並非阻止其進入系爭土地
    為整平壓實工作，縱民眾有抗爭之情事，中壢市公所本得行
    使公權力依法予以排除，其怠於行使公權力致未能進入系爭
    土地整平壓實，自為可歸責於中壢市公所之事由。足見中壢
    市公所所稱其「整平壓實垃圾」，恐遭民眾及甲○○曲解為
    「傾倒垃圾」，始未進入工作一節，顯與經驗法則不相符合
    ，要非可採。
  4.至中壢市公所辨稱：甲○○曾要求伊支付補償費或價購土地
    ，未能達成協議一節。查，甲○○雖不否認曾要求中壢市公
    所價構系爭土地，然為中壢市公所所拒，惟此僅係買賣契約
    無從成立，中壢市公所仍難辭其依上開協議書第2條之約定
    ，應將系爭土地整平壓實返還予甲○○之義務。足見中壢市
    公所此部分所辯亦非可取。
  5.另中壢市公所抗辯：伊未取得甲○○同意書而無法進入施作
    整平壓實垃圾工作云云，非但為甲○○所否認，且通觀兩造
    所簽之協議書並未約定須經甲○○出具同意後始得為之，或
    中壢市公所始能取得經費，且有關從事復育計劃是否須經垃
  　圾場土地所有人同意乙節，經查行政院環保署辦理垃圾掩埋
    場復育計劃作業要點及相關法令，並無規定復育計劃須經垃
    圾場土地所有人同意，即中壢市公所已擬定水尾垃圾掩埋場
    覆育計畫書，申請環保署補助工程經費75,000,000元，有行
    政院環境保護署96年1月4日環署廢字第0950103267號函附中
    壢市公所86年3月6日函中市清字第11020號函在卷可證（
    見本院更(二)卷(二)第60頁至第66頁），則系爭土地既未返還甲
    ○○，即在中壢市公所占有中，其既未履行返還義務，系爭
    土地仍置於其管領力之下，自得隨時進入系爭土地整平壓實
    ，足見中壢市公所謂須經甲○○同意後，方得進入系爭土地
    整平壓實云云，及其舉證人劉忠仁之上開證言，均悖於契約
    之本旨，均非可採。
  6.由上觀之，中壢市公所辯稱前開不可歸責之諸障礙事由，均
    不存在，其抗辯不負遲延責任間亦無任何因果關係，中壢市
    公所迄今既未依上開協議書第2條之約定，履行於使用期滿
    負責整平壓實後將土地交還甲○○之義務，且係因可歸責於
    中壢市公所之事由，致生給付遲延之事實，中壢市公所自應
    將系爭土地整平壓實返還甲○○及負債務不履行之損害賠償
    責任甚明。
  (三)中壢市公所應返還之不當得利為何？
  1.按依不當得利之法則請求返還不當得利，以無法律上之原因
    而受利益，致他人受有損害為其要件，故其得請求返還之範
    圍，應以對方所受之利益為度，非以請求人所受損害若干為
　　準，無權占有他人土地，可能獲得相當於租金之利益為社會
  　通常之觀念，是被上訴人抗辯其占有系爭土地所得之利益，
    僅相當於法定最高限額租金之數額，尚屬可採（最高法院61
    年台上字第1695號判例意旨參照旨）。
  2.又中壢市公所於兩造於協議書82年10月31日終止後，中壢市
    公所即應依協議書第2條約定，於82年11月1日將系爭土地整
    平壓實返還甲○○，惟迄今仍未履行，已如前述，即中壢市
    公所占有系爭土地，既無法律上原因，而受有占有系爭土地
    之利益，致甲○○不能使用系爭土地而受有損害，揆諸前開
    說明，甲○○依民法第179條規定請求中壢市公所返還系爭
    土地相當於法定最高限額租金之數額，應屬可採。中壢市公
    所雖抗辯稱其未占有系爭土地云云，惟系爭土地既未返還予
    甲○○，即仍在中壢市公所占有中，且中壢市公所占有系爭
    土地，其所得利益即為占有使用系爭土地本身，而該利益不
    能返還，故應償還相當於租金之價額而已，故中壢市公所抗
    辯稱其未占用系爭土地，未受利益云云，不足為採。
  3.按城市地方房屋之租金，以不超過土地及其建築物申報總價
    年息百分之十為限。此於租用基地建築房屋均準用之，土地
    法第97條第1項、第105條定有明文。本件甲○○出租系爭土
    地予中壢市公所供垃圾掩埋使用，雖非出租基地供建築房屋
    ，惟應類推適用土地法第105條、第97條第1項規定，以系爭
    土地之申報地價為計算依據。又中壢市公所承租系爭土地係
    供垃圾掩埋場使用，其占有系爭土地之利益，既係為公益，
    且系爭土地雖地處高速公路、萬能科技大學旁，惟出入不便
    ，此經本院勘驗現場屬實，已如前述，並有交通部臺灣區○
    道○○○路北區工程處95年5月22日北工中字第0950006671
    號函在卷可參（見本院更(二)卷(一)第161頁），故中壢市公所
    占用系爭土地所獲利益不高，且系爭土地位處垃圾掩埋場，
    其工商繁榮程度亦不高等，本院認中壢市公所占用系爭土地
    之利益，應以申報地價年息百分之五計算，堪稱合理。又系
    爭水尾段水尾小段228之28、228之29、246之12、246之15、
    246之50、247之1、247之2地號土地面積，依續為259、145
    、1,583、2,326、3,520、306、6,260共計14,399平方公尺
    ，有系爭土地登記簿謄本在卷可稽（見本院上字卷第38頁至
    第51頁），而該土地80年7月、86年7月、89年7月、93年1月
    、96年1月之申報地價每平公尺依續為160元、176元、200元
    、200元、248元、496元，則依此標準計算，甲○○請求中
    壢市公所自82年11月1日起至起訴狀繕本送達中壢市公所88
    年5月10日止之不當得利為724,788元（元以下四捨五入，下
    同），而自88年5月11日起每年應給付之不當得利，計自88
    年5月11日起92年12月31日，每年應給付143,990元，自93年
    1月1日起至95年12月31日止，每年應給付178,548元，自96
    年1月1日起至將系爭土地整平壓實返還甲○○止，按年給付
    357,095元，詳如附表所示，甲○○逾此範圍請求，不應准
    許。
  4.又給付無確定期限者，債務人於債權人得請求給付時，經其
    催告而未為給付，自受催告時起，負遲延責任。其經債權人
    起訴而送達訴狀，或依督促程序送達支付命令，或為其他相
    類之行為者，與催告有同一之效力，民法第229條第1項定有
    明文。本件甲○○不當得利返還請求權，其給付並無確定期
    限，揆諸前開說明，應自起訴狀送達之翌日88年5月11日就
    不當得利724,788元，始負遲延責任，甲○○請求自88年11
    月1日起算遲延利息，於法無據，此部分自不應准許。
  5.甲○○雖另主張依協議書第6條約定，中壢市公所占用系爭
    土地即須支付甲○○530,000元，則中壢市公所遲延返還系
    爭土地，每年亦應賠償甲○○530,000元，且甲○○本已於
    系爭協議書終止後，可在系爭土地種花卉、作高爾夫球練習
    場、廢土轉運場、回收資源處理場、廢棄汽車堆置場、廢棄
    輪胎堆置、超大型車輛停車場、公共工程建材之暫時儲存倉
    庫使用，固舉證人乙○○，並提出友騰工程公司函、青創不
    動產鑑定股份有限公司鑑定報告節本、行政院農業統計年報
    台灣全區於83年至93年生產值、花卉種面積等（見本院更(二)
    卷(一)第90頁至97頁、第184頁）。惟為中壢市公所所否認。
    查：
  (1)按損害賠償除法律另有規定或契約另有訂定外，須填補債權
    人所受損害即積極損害與所失利益即消極損害。所謂所失利
    益，係指被害人依通常情形，或依已定之計劃設備或其他
　　特別情事，確實可以獲得之利益，而未獲得者而言，故其非
　  指僅有取得利益之希望或可能，須具有客觀之確定性始可。
  (2)查，中壢市公所向甲○○承租系爭土地，前四年固以5,300,
    000元，後二年每年以530,000元補償甲○○，此觀協議書第
    3條、第6條記載至明，故其既稱補償費，而非謂租金，即蘊
    含除租金外，尚有補償系爭土地因繼續傾倒圾所減損之價值
    ，而中壢市公所自兩造合意終止協議書後，即未再傾倒垃圾
    ，此為兩造所不爭，故中壢市公所即無再以同一價格補償甲
    ○○之必要，甲○○以該價額據為其所受損害或所失利益云
    云，要無足取。另證人乙○○於本院雖證稱其願意以每坪每
    年150元之價格承租系爭土地，故每年租金約為450,000元，
    有該筆錄附卷可考（見本院更(二)卷(二)第5頁），惟其所談價
    格係以甲○○告之「垃圾清走」為基礎（見本院更(二)卷(二)第
    4頁反面），而本件中壢市公所返還系爭土地僅須覆土，並
    毋須將垃圾清走，故甲○○與乙○○洽談出租系爭土地之契
    約內容與實際情形不相吻合，況系爭土地雖距高速公路、萬
    能科技大學不遠，但其對外通行，僅有萬能科技大學校園內
    之道路（須由萬能科技大學進入），此經本院履勘現場查明
    在卷，已如前述，證人乙○○以系爭土地位處高速公路邊，
    交通便利云云，尚有誤會，故甲○○所證證人乙○○及提出
    該友騰工程公司函不能為有利於甲○○之認定。再者，甲○
    ○就其提出之上開青創公司鑑定報告未能舉證證明為真，且
    該鑑定報告係以土地出租供停車位使用為鑑定基準，每月租
    金高達1,418,819元，但系爭土地對外交通不甚便捷，而前
    開鑑定報告就此未提出其說明，且未參考系爭土地之出租之
    利用率為何，甲○○提出之鑑定報告亦不能為其有利之認定
    。至系爭土地係在國道一號57K+809新街溪西側，位處高速
    公路中壢及內壢交流道附近特定區，經交通部臺灣區○道○
    ○○路北區工程處會同桃園縣政府劃定高速公路路權邊界外
    200公尺以內地區○○○○路兩側禁止設置樹立廣告物之範
    圍。系爭7筆土地其中228-28、228-29地號等二筆全部土地
    及246-15、246-50地號等二筆部分土地在該禁止設置樹立廣
    告物範圍之內，有交通部臺灣區○道○○○路北區工程處95
    年5月22日北工中字第0950006671號函附附圖在卷可證（見
    本院更(二)卷(一)第161頁至第167頁）。故系爭土地一部分既在
    國道一號高速公路200公尺　禁止樹立廣告物之範圍，而其
    餘超出200公尺者雖可樹立廣告刊板，惟其既已超過200公尺
    ，則其設立廣告看板供往來車輛得以見聞廣告效益醒目之目
    的盡失，故甲○○主張其得出租看板營利每月530,000云云
    ，亦無足取。
  (3)此外，甲○○就中壢市公所因遲延返還系爭土地所受之損害
    、所失之利益為何？均未能舉證以明其實，揆諸前開說明，
    斷難徒憑甲○○泛言主張其得在系爭土地種花卉、作高爾夫
    球練習場、廢土轉運場、回收資源處理場、廢棄汽車堆置場
    、廢棄輪胎堆置、超大型車輛停車場、公共工程建材之暫時
    儲存倉庫使用，遽謂其所失利益每月530,000元，故甲○○
    主張中壢市公所遲延返還系爭土地其所受損害或所失利益每
    月530,000元云云，不足為採。
六、綜上所述，甲○○主張中壢市公所迄今尚未將系爭土地整平
    壓實返還，應可採信。中壢市公所抗辯其已將系爭土地整平
    壓實返還甲○○云云，不足為採。則甲○○依民法第179 條
    不當得利返還請求權請求中壢市公所自82年11月1日給付之
    不當得利724,788元，及自88年5月11日起至92年12月31日止
    ，按年給付143,990元，自93年1月1日起至95年12月31日止
    ，按年給付178,547元，自96年1月1日起至將系爭土地整平
    壓實返還甲○○止，按年給付357,095元，詳如附表所示，
    應予准許，逾此範圍請求，不應准許。原審就上開應准許部
    分，僅判決中壢市公所自82年11月1日起至將系爭土地整平
    壓實返還甲○○止，每年100,000元，尚有未洽，甲○○上
    訴意旨就此部分指摘原判決此部分不當，求予廢棄改判，為
    有理由，爰由本院將此部分予以廢棄，命中壢市公所再給付
    甲○○172,088元，及自88年5月11日起至92年12月31日止，
    按年給付43,990元，自93年1月1日起至95年12月31日止，按
    年給付78,548元，自96年1月1日起至將系爭土地整平壓實返
    還甲○○止，按年給付257,095元。至於甲○○請求不當得
    利不應准許部分，原審為甲○○敗訴之判決，經核於法並無
    不合，甲○○上訴意旨請求廢棄改判，為無理由，應駁回其
    上訴。另原審判命中壢市公所給付不當得利遲延利息自88年
    11月1日起算部分，應以724,788元部分自88年5月11日起算
    ，原審就超過上開應准許部分，為中壢市公所敗訴之判決，
    尚有未洽，中壢市公所上訴意旨就此部分指摘原判決不當，
    求予廢棄改判，為有理由，爰由本院予以廢棄改判如主文第
    三項所示。至於上開應准許部分，原審判命中壢市公所如數
    給付，核無違誤，中壢市公所上訴意旨，就此部分仍執陳詞
    ，指摘原判決不當，求予廢棄，為無理由，應予駁回。
七、本件事證已明，兩造其餘攻擊防禦方法及未經援用之證據，
    經本院審酌後，核與本件之結論，不生影響，爰不一一贅述
    ，附此敘明。
八、據上論結，本件兩造之上訴，均為一部有理由，一部無理由
    ，依民事訴訟法第450條、第449條第1項、第79條但書，判
    決如主文。
中　　華　　民　　國　　96　　年　　6 　　月　　5 　　日
                    民事第十一庭
                        審判長法　官  鄭雅萍
　　　　　　　　　　　　      法　官  薛中興
          　　　　　　　  　　法　官  蘇芹英
正本係照原本作成。
如不服本判決，應於收受送達後20日內向本院提出上訴書狀，其
未表明上訴理由者，應於提出上訴後20日內向本院補提理由書狀
（均須按他造當事人之人數附繕本）上訴時應提出委任律師或具
有律師資格之人之委任狀；委任有律師資格者，另應附具律師資
格證書及釋明委任人與受任人有民事訴訟法第466條之1第1項但
書或第2項（詳附註）所定關係之釋明文書影本。
中　　華　　民　　國　　96　　年　　6 　　月　　5 　　日
　　　　　　　　　　　　　　　書記官  林初枝
附註：
民事訴訟法第466條之1（第1項、第2項）：
對於第二審判決上訴，上訴人應委任律師為訴訟代理人。但上訴
人或其他法定代理人具有律師資格者，不在此限。
上訴人之配偶、三親等內之血親、二親等內之姻親，或上訴人為
法人、中央或地方機關時，其所屬專任人員具有律師資格並經法
院認為適當者，亦得為第三審訴訟代理人。
